【裁判字號】    99,交抗,114
【裁判日期】    990526
【裁判案由】    聲明異議
【裁判全文】
臺灣高等法院臺南分院交通事件裁定     99年度交抗字第114號
抗  告  人
即受處分人  甲○○
上列抗告人因違反道路交通管理處罰條例案件，不服臺灣台南地
方法院，中華民國九十九年四月十二日所為裁定（九十八年度交
聲字第一０一六號），提起抗告，本院裁定如下：
    主  文
抗告駁回。
    理  由
一、本件抗告理由略以：(一)抗告人前因違規併排停車被開罰單，
    車行並未將該舉發通知單通知抗告人，而是轉至監理站。監
    理站寄至抗告人戶籍地後，因抗告人未於戶籍地居住，無從
    知悉而未繳納致被註銷駕駛執照之處分，有違比例原則。(二)
    抗告人自民國九十五年六月九日被註銷駕駛執照迄九十八年
    換發查驗台北市計程車營業登記證時，仍通過歷次查驗，相
    關人員並未告知抗告人駕駛執照被註銷，是否有公務員未盡
    告知義務之疏失？抗告人為此提起抗告，請求撤銷原裁定云
    云。
二、按處理違反道路交通管理事件，有關文書送達之程序，依行
    政程序法之規定，違反道路交通管理事件統一裁罰基準及處
    理細則第五條定有明文。而依行政程序法第六十八條第一項
    、第七十四條第一項、第二項規定：送達由行政機關自行或
    交由郵政機關送達；送達不能依前二條規定為之者，得將文
    書寄存送達地之地方自治或警察機關，並作送達通知書兩份
    ，一份黏貼於應受送達人住居所、事務所、營業所或其就業
    處所門首，另一份交由鄰居轉交或置於該送達處所信箱或其
    他適當位置，以為送達；前項情形，由郵政機關為送達者，
    得將文書寄存於送達地之郵政機關。至於受送達人實際於何
    時受領該送達文書，均與合法送達之效力不生影響。次按違
    反道路交通管理事件行為人，未依規定自動繳納罰鍰，或未
    依規定到案聽候裁決，處罰機關應依基準表於通知單送達且
    逾越應到案期限六十日之三個月內，逕行裁決之，道路交通
    管理處罰條例第九條第一項、違反道路交通管理事件統一裁
    罰基準及處理細則第四十四條第一項分別定有明文。又汽車
    駕駛人違反本條例，經主管機關裁決後逾二十日未向管轄地
    方法院聲明異議，或其聲明異議經法院裁定確定，而不依裁
    決或裁定繳納罰鍰或不繳送汽車牌照、駕駛執照者，依左列
    規定處理之：二、經處分吊扣汽車牌照或駕駛執照者，按其
    吊扣期間加倍處分，仍不依限期繳送汽車牌照或駕駛執照者
    ，吊銷其汽車牌照或駕駛執照，道路交通管理處罰條例第六
    十五條第一項第二款定有明文。另汽車駕駛人，有駕駛執照
    業經吊銷、註銷仍駕駛小型車或機器腳踏車者，處六千元以
    上一萬二千元以下罰鍰，並當場禁止其駕駛，道路交通管理
    處罰條例第二十一條第一項第四款亦定有明文。
三、經查：
(一)本件抗告人前因併排停車之違規行為，經裁處罰鍰，因逾期
    未繳納罰鍰，亦未遵期繳送駕照，乃經原處分機關交通部公
    路總局嘉義區監理所台南監理站於九十五年四月二十四日以
    嘉監南字第裁七四－Ａ三Ｎ一一四一五０號裁決書裁處抗告
    人：罰鍰一千二百元。該罰鍰並限於九十五年五月二十四日
    前繳納，如逾期未繳納，自同年月二十五日起易處吊扣駕駛
    執照二個月，並應於九十五年六月八日前繳送，如同年六月
    八日前未繳送駕駛執照者，自同年月九日起易處吊銷，並逕
    行註銷駕駛執照，駕駛執照經吊（註）銷後，自九十五年六
    月九日起一年內不得重新考領駕駛執照後，迄今並未重新考
    領駕駛執照等情，除為抗告人所是認，復有原審九十八年度
    交聲字第一０二五號卷內所附：台北市政府警察局九十四年
    一月二十四日北市警交大字第Ａ三Ｎ一一四一五０號舉發違
    反道路交通管理事件通知單、原處分機關九十五年四月二十
    四日以嘉監南字第裁七四－Ａ三Ｎ一一四一五０號裁決書、
    抗告人汽車駕照基本資料各乙份在卷可憑（見原審交聲字第
    一０二五號卷第十九、二０、四十二頁），足認抗告人於九
    十八年七月五日十時四十五分許，駕駛車牌號碼二九三－Ｄ
    Ｆ號營業一般小客車，行經臺北市○○路時，確屬未領有駕
    駛執照之狀態，而有「駕駛執照業經註銷仍駕駛營業一般小
    客車」之違規行為無訛。
(二)抗告人雖以其本人未收到違規併排停車罰單、不知應繳罰鍰
    致被註銷駕駛執照云云。然上開違規期間、裁決書送達期間
    ，抗告人戶籍地址為「臺南市○○路○段七十一巷九之一號
    二樓」。本件原處分機關即交通部公路總局嘉義區監理所臺
    南監理站於九十五年四月二十四日所為嘉監南字第裁七四－
    Ａ三Ｎ一一四一五０號裁決書，已依規定將上開裁決書按抗
    告人之上開戶籍地掛號郵寄無誤，因未獲會晤應受送達人、
    亦無受領文書之同居人或受僱人，而依行政程序法第七十四
    條第二項規定為寄存送達，並於九十五年四月二十八日寄存
    於送達地之郵政機關「金華郵局」，有上開裁決書、送達證
    書、掛號郵件收件回執、及個人基本資料查詢單在卷足參（
    見原審交聲字第一０二五號卷第二十、二十一、二十八頁）
    。抗告人遲至九十八年八月十七日始具狀向原審法院提出聲
    明異議，有抗告人聲明異議狀上所蓋之臺南監理站收文章戳
    附於原審法院九十八年度交聲字第一０二五號卷可憑，抗告
    人顯已逾越聲明異議之二十日不變期間，其聲明異議不合法
    律上程式，且無從補正，經原審法院以九十八年度交聲字第
    一０二五號裁定駁回，故上開裁決均已發生送達之效力，則
    抗告人就此所辯，即無可採。
(三)本件抗告人於收受系爭前次裁決書後，因未遵期繳納罰鍰，
    最後遭移送機關為吊銷並註銷駕駛執照之處分，於法並無違
    誤，抗告人自九十五年六月九日起迄今，尚未重新領考駕照
    ，復於九十八年七月五日未領有合法駕照，而在台北市○○
    路駕駛營業小客車之違規行為，均如前述，抗告意旨所陳各
    節俱無理由，抗告人即不得再為爭執。至辦理計程車營業登
    記證審驗人員縱於審驗抗告人年度營業證時，未及注意抗告
    人駕駛執照是否遭註銷等情，惟與抗告人本件無照駕駛之違
    規行為無涉，抗告人執此指摘原裁定不當，為無理由，應予
    駁回。又在罰鍰數額相對輕微之案件中，得否易處吊銷甚至
    吊扣駕駛執照之較重處分，其間手段與目的是否相當，是否
    有違比例原則，則屬立法問題，非本院所得審究，併予指明
    。
四、綜上所述，抗告人駕駛執照經註銷後，確有於前開時地駕駛
    營業小客車之違規行為，原處分機關據以援引道路交通管理
    處罰條例第二十一條第一項第四款及違反道路交通管理事件
    統一裁罰標準表之規定，裁處異議人罰鍰九千元，並扣繳駕
    照，於法洵屬有據。原裁定認抗告人確有前揭違規行為，因
    而將抗告人聲明之異議駁回，其認事用法，並無違誤。抗告
    人抗告意旨，仍執前詞指摘原裁定不當，並無理由，應予駁
    回。
五、據上論結，應依道路交通案件處理辦法第二十六條，刑事訴
    訟法第四百十二條，裁定如主文。
中    華    民    國    99    年    5     月    26    日
                  刑事第二庭    審判長法  官  葉居正
                                      法  官  洪碧雀
                                      法  官  陳春長
以上正本證明與原本無異。
不得再抗告。
                                      書記官  林宛妮
中    華    民    國    99    年    5     月    26    日

司法院資訊處製作；財團法人民間司法改革基金會備份。
